臺灣臺南地方法院民事判決
109年度訴字第200號
原      告  余水漲
            余清海
            余心安
上三人共同
訴訟代理人  蔡東泉律師
複  代理人  楊博為律師
被      告  余品嬅
訴訟代理人  吳志聰
            凃逸奇律師
上列當事人間請求交付土地事件，本院於民國109年12月8日言詞
辯論終結，判決如下：
    主      文
原告之訴駁回。
訴訟費用由原告負擔。
    事實及理由
一、原告主張：臺南市○○區○○○段○○○○段000地號土地、臺南市○○
    區○○○段○○○○段000○號建物，係由訴外人余天財及被告共同
    出資購買；該712建號房屋依門牌號碼又可分為臺南市○○區○
    ○○○○○00000號房屋、臺南市○○區○○○○○○00000號房屋；依兩造
    和訴外人余存入等人於民國105年3月10日所簽立協議書內容：
    「……318-4號由父親及其他(誤載為它)兄弟使用……」，可知
    兩造間就上述318-4號房屋及如附圖斜線部分土地（土地係
    供318-4號房屋作為基地及通行至鄰近公路使用，面積共89
    平方公尺；以下合稱系爭房地）有使用借貸契約存在（下稱
    系爭借貸契約）；由於被告係為供奉祖先且讓全家人有相聚
    處所而出借系爭房地，故應於原告等人均去世後才能認為依
    借貸之目的使用完畢；詎被告竟趁原告等人外出時更換門鎖
    ，導致原告等人無法使用系爭房地，爰依使用借貸契約之法
    律關係提起本件訴訟等語。並聲明：被告應將系爭房地交付
    原告使用。
二、被告則以：所謂依借貸目的而定其期限，係指為「特定目的
    」而借用物品，被告並無讓原告等人使用系爭房地至老死之
    意思；從而，系爭借貸契約未定期限，亦不能依借貸目的而
    定其期限，故被告得依民法第470條第2項規定請求原告返還
    ，系爭借貸契約並因此而終止，原告自不得再依系爭借貸契
    約請求交付系爭房地等語，資為抗辯。並聲明：原告之訴駁
    回。
三、兩造不爭執事實
　㈠兩造（原告余清海部分由其子女余再賢及余慧蘭代理）和訴外人
    余存入等人於105年3月10日簽立上述協議書（見本院柳營簡易庭1
    08年度營調字第298號民事簡易訴訟程序第一審卷宗［下稱調字
    卷］第33頁），約定：「……318-4號由父親及其他兄弟使用……
    」。
　㈡兩造間就上述318-4號房屋有使用借貸契約關係存在（系爭借
    貸契約未定期限）。
　㈢原告自105年3月起占有使用上述318-4系爭房屋至108年8月止。
四、兩造間爭執事項
  ㈠系爭借貸契約得否依借貸之目的而定其期限？
  ㈡原告得否依系爭借貸契約請求被告交付系爭房地？
 五、本院得心證理由
 
  ㈠系爭借貸契約尚無從依借貸之目的而定其期限。
　　⒈當事人主張有利於己之事實者，就其事實有舉證責任；民
      事訴訟法第277條前段定有明文。原告雖稱：「系爭房地
      讓父親及原告借用，其目的即是為讓全家人有相聚之處所
      ，且作為祖先供奉之祖厝……故借貸目的使用完畢，應指父
      親及原告均已去世之時」（見本院109年度訴字第200號民
      事卷宗〔下稱本院卷〕第161頁）等語。惟系爭借貸契約得
      依借貸之目的而定其期限，乃原告所主張有利於己之事實
      ，故原告應就此事實先負舉證責任。該協議書卻僅記載：
      「……318-4號由父親及其他兄弟使用」（見調字卷第33頁
      ），並未載明借貸之目的，故依該協議書所載內容，只能
      認定被告係將系爭房地借給原告等人為通常使用。原告迄
      至言詞辯論終結為止，復未就此提出其他足資證明之證據
      ，本院自無法率信為真。從而，系爭借貸契約尚無從依借
      貸之目的而定其期限。
　　⒉原告雖又稱：「系爭協議第五點記載系爭318-4號房屋由父
      親及其他兄弟使用，既然父親余榮標是使用到死亡為止，
      那麼兄弟也應該是使用到死亡為止。因為協議書並沒有做
      區隔……基於契約一致性，應該解釋為余榮標及原告等人均
      得使用到死亡為止」（見本院卷第177頁至第178頁）等語
      ，然在無證據可認系爭借貸契約得依借貸目的定其期限之
      情況下，只能認為此係因被告在余榮標死亡前未請求返還
      所致，不能據以反面推論原告亦得使用系爭房地至老死為
      止，故原告此部分主張，同非可採。
  ㈡原告不得依系爭借貸契約請求被告交付系爭房地。
　　⒈借貸未定期限，亦不能依借貸之目的而定其期限者，貸與
      人得隨時請求返還借用物；民法第470條第2項定有明文。
　　⒉系爭借貸契約未定期限，乃兩造所不爭執之事實，應堪認
      定。系爭借貸契約無從依借貸之目的而定其期限，復經本
      院認定如前，故被告得隨時請求原告返還借用物。被告既
      已依法請求返還並取回系爭房地，自無再許原告請求被告
      交付系爭房地之理。從而，原告不得依系爭借貸契約再次
      請求被告交付系爭房地。
六、綜上所述，原告依系爭借貸契約之法律關係請求被告交付系
    爭房地，為無理由，應予駁回。
七、訴訟費用負擔之依據：民事訴訟法第78條。
中　　華　　民　　國　　110 　年　　1 　　月　　19　　日
                    民事第五庭法  官　陳谷鴻
以上正本證明與原本無異。   
如不服本判決，應於判決送達後20日內，向本院提出上訴狀並表
明上訴理由，如於本判決宣示後送達前提起上訴者，應於判決送
達後20日內補提上訴理由書（須附繕本）。
如委任律師提起上訴者，應一併繳納上訴審裁判費（參照民事訴
訟法施行法第9條：上訴人有律師為訴訟代理人，或依書狀上之
記載可認其明知上訴要件有欠缺者，法院得不行民事訴訟法第44
2條第2項及第444條第1項但書之程序）。
中　　華　　民　　國　　110 　年　　1 　　月　　19　　日
                              書記官  曾盈靜